臺灣桃園地方法院民事裁定　　　　　　100年度消債聲字第8號
聲　請　人
即　債務人　孫翠萍
上列當事人因消費者債務清理事件聲請更生，經本院司法事務官
裁定清算程序終止確定後聲請免責，本院裁定如下：
    主  文
債務人孫翠萍不免責。
    理  由
一、按法院裁定開始清算程序後，債務人有薪資、執行業務所得
    或其他固定收入，而普通債權人之分配總額低於債務人聲請
    清算前2 年間，可處分所得扣除自己及依法應受其扶養者所
    必要生活費用之數額者，法院應為不免責之裁定。但債務人
    證明經普通債權人全體同意者，不在此限；又債務人有因浪
    費、賭博或其他投機行為，致財產顯然減少或負擔過重之債
    務，而生開始清算之原因者，法院應為不免責之裁定。但債
    務人證明經普通債權人全體同意者，不在此限。消費者債務
    清理條例（下稱消債條例）第133 條、第134 條第4 款分別
    定有明文。
二、經查：
  (一)聲請人前於民國98年01月20日聲請更生，經本院裁定自98年
    04月02日上午12時起開始更生程序，嗣再經本院裁定自99年
    03月01日下午05時起開始清算程序，因清算財團之財產不敷
    清償消債條例第108 條所定費用及債務，復經本院司法事務
    官於99年07月27日裁定清算程序終止，業已告確定在案，並
    經本院依職權調閱本院98年度消債更字第38號、本院98年度
    執消債更字第93號更生事件、99年度消債清字第30號及99年
    度司執消債清字第21號清算事件卷宗查閱無誤，堪信為真。
  (二)聲請人自94年04月19日起任職友達光電股份有限公司，嗣經
    本院司法事務官裁定清算程序終止確定後，聲請人仍在上開
    公司任職，月投保薪資新台幣（下同）42,000元，有其提出
    在職證明書、本院司法事務官查詢聲請人之勞保投保資料可
    稽（見上開消債更卷第77頁、司執消債清卷第166 至173 頁
    ），是於本院前揭裁定開始清算程序後，聲請人確有薪資所
    得。且如前所述，因本件係清算財團之財產不敷清償消債條
    例第108 條所定費用等而經裁定清算程序終止，故普通債權
    人於此清算程序中並未獲得分配；惟聲請人聲請清算前2 年
    間即自97年03月01日起至99年02月28日止，可處分所得計約
    1,092,684 元【97年03月至97年12月所得：607,332 元÷12
    ×10＋98年所得：494,735 元＋以97年、98年平均每月所得
    計算99年01月至99年02月所得：（607,332 ＋494,735 ）元
    ÷24×2 ＝1,092,684 元，元以下四捨五入】，有本院司法
    事務官查詢聲請人97年度、98年度之稅務電子閘門財產所得
    調件明細表為憑（見上開執消債更卷第197 頁、司執消債清
    卷第49頁），扣除2 年間自己每月所必要生活費用332,424
    元【依其財產及收入狀況報告書雖記載每月必要支出包含膳
    食費6 千元、房租7,333 元、水費65元、電費795 元、瓦斯
    費128 元、手機通信1,632 元、勞保288 元、健保909 元、
    綜合險費99元、意外險193 元、福利金191 元、交通車費96
    元、油資559 元、修車費215 元、日常用品2 千元、長子學
    雜費2 千元、急難預備金2 千元（為父母酌留之醫療費用等
    ），高達24,503元（見上開執消債更卷第146 至148 頁），
    然行政院主計處公告97年度至99年度之台灣省平均每人每月
    最低生活費（包含房租在內消費支出）為9,829 元，聲請人
    所列前揭必要支出除勞保、健保、福利金、長子學雜費部分
    外之其餘支出金額（24,503元－288 元－909 元－191 元－
    2 千元＝21,115元），顯屬過高，且其中綜合險費99元、意
    外險193 元及急難預備金2 千元，均非屬必要費用，本院審
    酌聲請人之生活狀況、工作需要及負債情形，認聲請人每月
    必要支出應以13,851元（膳食費4,500 元、房租5 千元、水
    費65元、電費500 元、瓦斯費128 元、手機通信400 元、交
    通車費96元、油資559 元、修車費215 元、日常用品1 千元
    加計勞保288 元、健保909 元、福利金191 元）為合理適當
    。至聲請人所指長子學雜費部分，其長子當時雖係成年之在
    學學生（見學生證影本，上開消債更卷第69頁），然其長子
    既已申辦就學貸款（見臺灣銀行陳報之就學貸款放出查詢單
    ，上開司執消債清卷第36頁），其實際上無需支付長子學雜
    費，故不能認屬必要支出。依此計算聲請人聲請前2 年內必
    要支出為332,424 元（13,851元×24＝332,424 元），爰以
    此金額計算】後，尚有餘額（縱若以聲請人先前主張其每月
    必要支出24,503元計算，則其聲請清算前2 年間，可處分所
    得扣除自己及依法應受其扶養者所必要生活費用後，仍有餘
    額）。據此，普通債權人之分配總額顯然低於聲請人聲請清
    算前2 年間，可處分所得扣除自己所必要生活費用之數額，
    而有消債條例第133 條所規定應不免責之情事。
  (三)又聲請人所負無擔保債務總額為1,865,708 元，為現金卡或
    信用貸款或信用卡或電信費所致（見債權表，上開司執消債
    清卷第8 至10頁）；再觀諸聲請人之消費明細，聲請人以台
    新銀行現金卡於93年07月31日提領6 萬元，於93年08月間提
    領33,600元，於93年09月16日提領10萬元，於94年01月間提
    領92,200元，於94年04月間提領8 萬元，於94年07月10日提
    領3 萬元（見台新銀行函及所附預借及消費明細，上開司執
    消債清卷第71至73頁），且聲請人於93年09月08日向債權人
    安泰銀行信用貸款20萬元（見該債權人陳報之預借及消費明
    細，同上卷第96頁），於94年01月31日向債權人國泰世華銀
    行信用貸款24萬元（見該債權人陳報之貸款契約，同上卷第
    86頁），於94年02月03日向債權人中國信託銀行信用貸款10
    萬元（見該債權人陳報之小額信貸帳務明細，同上卷第89頁
    ），依其上揭所預借之金額，明顯超逾聲請人可支配所得或
    一般人日常生活必要之支出金額；另據債權人台灣大哥大股
    份有限公司所述：聲請人於91年05月間向伊申辦行動通信服
    務後，該月電信費即高達4,022 元，顯非通常生活之鉅額消
    費，足證聲請人確有奢侈、浪費情事等語（見該債權人陳報
    狀及所附91年05月電信費帳單影本，上開消債更卷第262 至
    264 頁），及債權人中國信託銀行略以：聲請人之欠款係94
    年間大額借款與現金提領所致，其數額非屬一般日常生活所
    必需等語（見該銀行陳報狀及所附小額信貸與現金卡帳務明
    細，上開司執消債清卷第87至95頁），如是聲請人之消費內
    容並非全係生活必要之支出，而多為奢侈、浪費之性質；另
    參酌聲請人亦自承借貸原因之一係聲請人之前夫以修車、換
    車為由，要求聲請人以聲請人名義向銀行貸款或提領等語（
    見上開消債更卷第5 頁、司執消債清卷第164 頁），則聲請
    人未審慎評估自身還款能力即自願替其前夫背負債務，顯非
    生活必要之支出，因致負擔過重之債務。據此以觀，堪認聲
    請人過度消費行為，亦為開始清算之原因，核與消債條例第
    134 條第4 款所稱：「浪費、賭博或其他投機行為，致財產
    顯然減少或負擔過重之債務」之不免責事由相當。
  (四)綜上，聲請人既堪認有消債條例第133 條前段、第134 條第
    4 款所規定應不免責之情形，且聲請人又未證明經普通債權
    人全體同意免責。揆諸前揭規定，聲請人自不得免責。
三、爰裁定如主文。
中    華    民    國  100     年    1     月    20    日
                        民事第三庭    法  官  周玉
以上正本係照原本作成
如不服本裁定應於送達後10日內向本院提出抗告狀，並繳納抗告
費新台幣1 千元
中    華    民    國  100     年    1     月    20    日
                                      書記官  楊郁馨